臺灣屏東地方法院刑事判決　　　　　　　 93年度訴字第567號
聲　請　人　臺灣屏東地方法院檢察署檢察官
被　　　告　乙○○　男　46歲.
上列被告因違反廢棄物清理法案件, 經檢察官聲請簡易判決處刑
（93年度偵緝字第47號）, 本院改依通常程序審理，判決如下：
    主  文
乙○○共同未依廢棄物清理法第四十一條第一項規定, 領有廢棄
物清除許可文件, 從事廢棄物之清除, 累犯, 處有期徒刑壹年陸
月。
    事  實
一、乙○○於民國90年間因竊盜案件為臺灣高等法院高雄分院以
    90年上易字第187號判決判處有期徒刑四月確定, 甫於91 年
    11月12日易科罰金執行完畢。
二、乙○○與丁○○（已由檢察官為不起訴處分確定）、己○○
    （已由檢察官為緩起訴處分）三人均明知應向屏東縣環境保
    護局申請核發廢棄物清除許可文件後, 始得受託從事廢棄物
    清除業務, 竟未向該機關申領許可文件, 即共同基於從事廢
    棄物清除之犯意聯絡, 先由丁○○以其父梁新鴻及「樹橋工
    程行」之名向不知情之戊○○○承租屏東縣高樹鄉○○○段
    406號空地, 以供傾倒廢棄物。待乙○○覓得欲拋棄建築廢
    棄物之洪姓男子（真實姓名不詳）後，由丁○○囑己○○尋
    找知情之司機丙○○、汪文旺、辛○○、鍾富隆等四人（均
    已由檢察官另為緩起訴處分）, 分別駕駛車號2K-621號、
    WG-583號、6K-639號、2K-035號大貨車, 以每車次新臺幣（
    下同）1600元之代價, 由洪姓男子僱用, 準備前往指定之地
    點載運廢棄物。91年11月18日上午某時, 黃興良、乙○○分
    別駕車引導上開四名司機駕車前往高雄縣仁武鄉仁武焚化爐
    附近由洪姓男子指定之地點裝載木頭、磚塊、廢土、廢塑膠
    及廢水泥塊等廢棄物後, 駛往屏東縣高樹鄉某巨蛋超商會合
    , 再由乙○○駕懸掛UZ-9542號車牌之自用小客車引導大貨
    車司機至前開阿拔泉段406號空地上傾倒。丁○○等為圖魚
    目混珠, 避免警方稽查, 乃另交付「營建工程剩餘土石方運
    予乙○○, 再由乙○○轉交予司機辛○○，囑咐司機於警方
    攔檢時，取出供警查驗（該紙證明文件係由屏東縣政府土石
    採取課核發, 本為提供「屏東市○○○○道系統工程」承包
    商將該工程之「剩餘土石方」運往屏東縣高樹鄉東振新新南
    堤防公有土資場處理所用, 嗣該土石方清運工程經層層轉包
    , 最後由丁○○經營之「樹橋工程行」承攬, 該證明文件遂
    落入丁○○之手）。嗣於同日9時30分，上揭大貨車司機正
    將車上廢棄物傾倒在屏東縣高樹鄉○○○段第406號空地時
    ，為內政部警政署環境保護警察隊第三中隊會同行政院環境
    保護署（以下簡稱環保署）環境督察總隊南區督察大隊人員
    當場查獲，並扣得車號2K-621號、WG-583號、6K-639號、
    2K-035號大貨車（含半拖車）共四部（均已責付由司機保管
    ）及在車號6K-639號大貨車內扣得上揭「營建工程剩餘土石
    方運送處理證明文件」一紙。
三、案經屏東縣警察局里港分局報請台灣屏東地方法院檢察署檢
    察官偵查聲請簡易判決處刑, 本院認為不宜, 改依通常程序
    審理。
    理  由
一、訊據被告乙○○固坦承其未曾向主管機關申請核發廢棄物清
    除許可文件，惟矢口否認有違反廢棄物清理法之犯行, 辯稱
    : 本案最先開始是丁○○找我, 說有地要回填, 請我幫忙找
    磚塊、廢土來源, 我就找到洪先生, 因為他有廢土及木頭要
    處理。至於前開四名司機是丁○○找的, 司機的工資則是洪
    先生付的。我不認識己○○, 沒有請他找司機。又該四名司
    機倒的東西都是木頭、磚塊及廢土, 沒有垃圾。我不知道大
    貨車上有許可證件, 我也沒有帶路, 倒的地點是丁○○指示
    的, 我不知道地號, 我是在司機被查獲以後才到現場去的云
    云。經查:
    (一)右開事實業據共犯即大貨車司機汪文旺、鍾富隆、辛○○
      、丙○○等四人於警訊及偵查中供述明確（91年核退字第
      933號卷第6至8頁、92年偵字第2392號卷第90、91頁）；
      證人即環保署環境督察總隊南區大隊人員庚○○、環保警
      察第三中隊人員甲○○亦就本件查獲經過在本院審理中結
      證屬實（本院卷第66頁至第71頁）；證人己○○則就其與
      被告、丁○○及大貨車司機等人接洽之經過、丁○○曾將
      「營建工程剩餘土石方運送處理證明文件」交予伊, 並囑
      其將該證明文件轉交司機, 及案發當天與司機會合等情在
      本院審理中供證無訛（本院卷第71頁至第74頁）。此外,
      復有屏東縣高樹鄉○○○段第406號土地之土地登記謄本
      、土地租賃契約書原本、環保署稽查紀錄各1分及現場照
      片14幀在卷供憑。
    (二)被告雖否認大貨車司機所傾倒者係廢棄物, 亦否認曾引導
      司機前往案發地點, 辯稱: 司機只有傾倒「木頭、磚塊及
      廢土」云云, 然共犯汪文旺、鍾富隆、辛○○及丙○○等
      人已於偵查中就: 「我們四人.. 由己○○帶我們去載廢
      土, 現場有『木頭、磚塊、塑膠袋、廢土』, 己○○叫我
      們到高樹鄉跟乙○○會合, 乙○○再帶我們到現場傾倒,
      現場插有樹橋工程行的招牌, 及乙○○交付棄土證明文件
      ..。」等情供述甚明（92年偵字第2392號卷第91頁）, 與
      證人即環保署環境督察總隊南區大隊人員庚○○於本院審
      理中所證：「當時現場有警察隊人員及四輛大卡車，車號
      如警卷所附扣押物品目錄表，還有壹台轎車，當時卡車裡
      面的廢棄物已經傾倒，倒的東西應該是營造業產生的營建
      廢棄物，內容包括有『廢木板、廢塑膠、廢土、廢水泥塊
      』，每一台卡車都有這些東西。.. 現場看來裡面的木塊
      夾雜較多, 廢塑膠較少, 廢塑膠跟廢木塊加起來與磚塊、
      廢土是一半一半。」等語（本院卷第66頁、第67頁筆錄參
      照）及證人甲○○所證: 「當天在案發現場發現一台白色
      小客車還有四台35公噸的砂石車到現場傾倒, 傾倒後我們
      到現場拍照, 發現自小客車的使用人是乙○○, 當時他有
      在現場,.. （傾倒物有）『廢板模、廢磚塊、垃圾、廢塑
      膠、中大型的塑膠桶、塑膠』, 有沒有家庭的廢棄物我忘
      記了, 也有廢土、砂、廢水泥塊, 在他們裝載的車上鋪上
      一層細沙作為掩飾。」等語（本院卷第69頁、第70頁參照
      ）互核相符, 且有現場傾倒物之照片10幀在卷可憑（警訊
      卷第67頁至第71頁），足徵共犯汪文旺、鍾富隆、辛○○
      、丙○○及證人庚○○、甲○○所言應與事實相符，可以
      採信。被告辯稱司機只有傾倒木頭、磚塊、廢土及其沒有
      引導司機至案發地點云云，則非實在。
    (三)又本件共犯梁尚文固業經臺灣屏東地方法院檢察署檢察官
      以積極證據不足為由予以不起訴處分確定（92年偵字第
      2392號、92年偵緝字第344號）, 茲有卷附不起訴處分書
      影本及臺灣高等法院前案紀錄表可資參照（本院卷第44頁
      、第90之2頁參照）。而不起訴處分已確定者，須有刑事
      訴訟法第260條第1、2款情形, 始得對於同一案件再行起
      訴。然該不起訴處分案件所關之證據, 對於另一案件之犯
      罪事實, 究應賦予如何評價, 則屬法院自由判斷之範疇,
      並不受檢察官對於該不起訴處分之證據上取捨之拘束（最
      高法院77年度台上字第67號判決可資參照）。經查本件共
      犯梁尚文所持之「營建工程剩餘土石方運送處理證明文件
      」係屏東縣政府土石採取課所核發, 本為提供「屏東市○○○○道系統工程」承包商將該工程之「剩餘土石方」運
      往屏東縣高樹鄉東振新新南堤防公有土資場處理所用,嗣
      經層層轉包, 方由丁○○經營之「樹橋工程行」承攬取得
      , 此已據證人丁○○於本院審理中供證明確（本院卷第76
      頁）, 且有該「營建工程剩餘土石方運送處理證明文件」
      一紙在卷可按。然該證明文件, 乃係屏東縣政府工務依據
      廢棄物清理法第9條所製作（該證明文件上已載明）, 並
      非同法第41條所稱之「廢棄物清除、處理許可文件」, 兩
      者應有區別。故證人丁○○並不因持有該證明文件, 即可
      從事該法第41條所稱「廢棄物」之清除, 此觀諸卷附屏東
      縣環境保護局94年2月23日屏環廢字第0940003950號函覆
      本院稱: 丁○○、梁新鴻或樹橋工程行均未向該局申請核
      發廢棄物清除理機構許可等語益明（本院卷第60頁）。又
      卷附「樹橋工程行」營利事業營業項目資料查詢表（92
      年偵字第2392號卷第150頁）內固記載該商行之營業項目
      包含「其他環保服務業（廢棄土處理及堆置場）」，惟亦
      同時附載有「（現場不得堆置廢棄物）」一語。丁○○明
      知上開「營建工程剩餘土石方運送處理證明文件」僅能用
      於特定工程之特定用途, 且不能用以清除處理廢棄物, 惟
      竟將該證明文件交予己○○, 囑其轉交付本件司機, 其魚
      目混珠, 規避警方查緝之意圖至為灼然。因此, 上揭「營
      建工程剩餘土石方運送處理證明文件」及樹橋工程行之營
      利事業營業項目資料查詢表, 非僅不能使丁○○豁免刑責
      , 反足用以證明其與被告乙○○、證人己○○三人間就
      本件犯行有犯意聯絡及行為分擔。
    (四)綜上所論,本件事證明確,被告犯行堪予認定。
二、按廢棄物清理法所稱廢棄物，係指「一般廢棄物」及「事業
    廢棄物」，而事業廢棄物又分為「有害事業廢棄物」及「一
    般事業廢棄物」，該法第2條第1項定有明文。次按，營建事
    業因建築工程、公共工程及建築拆除工程施工所產生之剩餘
    土石方、磚瓦、混凝土塊，均為有用資源，非屬廢棄物，故
    內政部乃另行訂頒「營建剩餘土石方處理方案」作為處理依
    據，不受廢棄物清理法第41條之規範。惟若前開剩餘土石方
    、磚瓦、混凝土塊中混雜不具毒性、危險性之鋼筋、金屬屑
    、木料、玻璃碎片、塑膠類、木屑、竹片、紙屑及瀝青等非
    屬「營建剩餘土石方處理方案」適用範圍之物時，則仍屬建
    築廢棄物（或稱營建混合物），應受廢棄物清理法之規範，
    此有行政院環境保護署92年3月17日環署廢字第0920015395
    號函釋（臺灣高等法院93年上訴字第2570號判決參照）及內
    政部營建署90年1月3日89營署綜字第75328號函影本在卷可
    參。末按，依「事業廢棄物貯存清除處理方法及設施標準」
    第2條第1款至第4款規定，所謂「貯存」係指事業廢棄物於
    清除、處理前，放置於特定地點或貯存容器設施內之行為。
    「清除」係指事業廢棄物之收集、運輸行為。「處理」則係
    指下列行為：(一)中間處理：指事業廢棄物在最終處置或再利
    用前，以物理、化學、生物、熱處理或其他處理方法，改變
    其物理、化學、生物特性或成分，達成分離、減積、去毒、
    固化或安定之行為。(二)最終處置：指衛生掩埋、封閉掩埋、
    安定掩埋或海洋棄置事業廢棄物之行為。(三)再利用：指事業
    產生之事業廢棄物自行、販賣、轉讓或委託做為原料、材料
    、燃料、填土或其他經中央目的事業主管機關認定之用途行
    為，並應符合其規定者而言。是以被告未依規定向主管機關
    申請領有廢棄物處理許可證或核備文件，即僱請大貨車載運
    夾雜廢木頭、磚塊、廢土、廢塑膠及廢水泥塊等一般事業廢
    棄物至前開土地傾倒棄置（並未掩埋），核其所為，係違反
    廢棄物清理法第46條第1項第4款前段之未依規定領有廢棄物
    清除許可文件，從事廢棄物清除罪。被告與丁○○、己○○
    、司機汪文旺、鍾富隆、辛○○、丙○○等人就上開犯行有
    犯意聯絡及行為分擔，均為共同正犯。又被告前有如事實欄
    所示科刑及執行情形，有台灣高等法院被告全國前案紀錄表
    附卷足憑，其於刑之執行完畢後，五年內再犯本件有期徒刑
    之罪，為累犯，應依法加重其刑。爰審酌被告之智識程度、
    前科素行、因貪圖小利而犯罪、其載運清除之廢棄物種類、
    數量，犯罪手段、對環境之危害, 犯後飾詞置辯, 尚無悔意
    等一切情狀，量處如主文所示之刑，以資懲儆。
據上論斷，應依刑事訴訟法第299條第1項前段，廢棄物清理法第
46條第1項第4款，刑法第11條前段、第28條、第47條，判決如主
文。
中　　華　　民　　國　　94　　年　　4 　　月　　6 　　日
                  刑事第四庭　　審判長　法　官　莊鎮遠
                  　　　　　　　　　　　法　官　劉敏芳
　　　　　　　　　　　                  法  官  王以齊
以上正本證明與原本無異。
如不服本判決應於收受本判決送達後十日內向本院提出上訴書狀
，其未敘述上訴理由者，並得於提起上訴後十日內向本院補提理
由書狀（均須按他造當事人之人數附繕本）「切勿逕送上級法院
」
中　　華　　民　　國　　94　　年　　4 　　月　　6 　　日
                                        書記官  盧姝伶
附錄本判決論罪科刑法條：
廢棄物清理法第46條第1項第4款
有下列情形之一者，處1年以上5年以下有期徒刑，得併科新臺幣
3百萬元以下罰金：
四　未依第41條第1項規定領有廢棄物清除、處理許可文件，從
    事廢棄物貯存、清除、處理，或未依廢棄物清除、處理許可
    文件內容貯存、清除、處理廢棄物。
